臺灣士林地方法院民事簡易判決
111年度士簡字第160號
原      告  陳亞妮  
訴訟代理人  鄒雨靜  
被      告  陳榮裕  

上列當事人間確認本票債權不存在事件，於中華民國111年3月29
日言詞辯論終結，本院判決如下：
    主  文
確認被告持有原告簽發如附表所示本票之本票債權不存在。
訴訟費用新臺幣陸仟伍佰元由被告負擔。
    訴訟標的及理由要領
一、按關於確認之訴，依民事訴訟法第247 條第1 項規定，非原
    告有即受確認判決之法律上利益者，不得提起之；確認證書
    真偽或為法律關係基礎事實存否之訴，亦同。而所謂即受確
    認判決之法律上利益，係指因法律關係之存否不明確，致原
    告在私法上之地位有受侵害之危險，而此項危險得以對於被
    告之確認判決予以除去之者而言（最高法院42年度臺上字第
    1031號判例意旨參照）。查本件原告所確認其債權不存在之
    本票，業經被告向法院聲請本票裁定准予強制執行在案，此
    本院110 年司票字第12445號民事裁定在卷為憑，依票據法
    第121 條、第29條、第123 條規定，原告即應負發票人責任
    ，惟原告對系爭本票債權存在既有爭執，且此法律關係之不
    明確，對於原告之權利亦有不安之危險，而此不安之狀況有
    以確認上開債權不存在之確認判決除去之必要，故原告提起
    本件確認之訴自有確認之利益，先予敘明。
二、原告起訴主張：被告為原告之父即訴外人陳榮源之胞兄，兩
    造為伯父與姪女關係。緣被告持有如附表所示之本票1 紙（
    下稱系爭本票），向鈞院聲請裁定准予強制執行。被告執有
    系爭本票係因陳榮源於民國106年司執字第0000000號執行案
    件，陳榮源名下臺北市○○區○○段0○段000○000地號土地（權
    利範圍7/126）及其上臺北市○○區○○段000○號建物（權利範
    圍7/126；以下合稱系爭不動產）遭法院查封拍賣。當初陳
    榮源為委託被告以被告名義買回系爭不動產，即匯款新臺幣
    （下同）800萬元予被告，並約定於過一段時間後將系爭不
    動產移轉回原告及原告胞姐名下，惟被告嗣後未依約履行，
    並要求原告與原告之父母、胞姐，各自簽立面額均為60萬元
    ，共計240萬元之本票始同意履行上開約定辦理過戶，原告
    於此不得已之情形下使簽立系爭本票。惟原告並未積欠被告
    借款債務，兩造間並無債權債務關係，系爭本票並無原因關
    係存在，被告自不得主張任何票據權利。爰以系爭本票原因
    關係不存在為據，請求確認被告所執原告簽發之系爭本票債
    權不存在等語；並聲明求為判決如主文第1項所示。
三、被告則以：原告之所以簽發系爭本票，係因陳榮源積欠伊自
    101年起受委託管理之臺北市○○區○○路000號及臺北市○○區○○
    路00號房租收入。嗣陳榮源同意以480萬元作為租金收入總
    額，即陳榮源允諾將返還伊240萬元，並非原告有積欠伊60
    萬元借款債務等語，資為抗辯；並聲明：原告之訴駁回。
四、得心證之理由：
（一）按「票據固為無因證券，票據債務人不得以自己與發票人
      或執票人前手間所存在之抗辯事由，對抗執票人。然發票
      人非不得以自己與執票人間所存之抗辯事由對抗執票人，
      若以其自己與執票人間所存之事由，資為對抗，則非法所
      不許。又執票人主張票據係發票人向其借款而簽發交付，
      以為清償方法，發票人復抗辯未收受借款，消費借貸並未
      成立，執票人就借款已交付之事實，應負舉證責任。」（
      最高法院82年度台上字第3202號判決意旨參照）。
（二）經查，本件系爭本票係由原告簽發交付予被告，其上之原
      告簽名為真正，被告並持以聲請本院裁定准為強制執行之
      事實，並有本院110 年司票字第12445號民事裁定在卷可
      按，且為兩造所不爭執，足見兩造為該本票授受之直接當
      事人，為直接前後手之關係。原告主張系爭本票無原因關
      係，為被告所否認，依上開民法關於消費借貸契約乃要物
      契約性質之說明，自應由主張已交付之貸與人即被告負舉
      證責任。原告主張系爭本票無原因關係存在等語，雖為被
      告所否認，惟觀諸被告於本院審理中自承：「…後來陳榮
      源搭應以480萬元作為收租的總數，要還給我一半240萬元
      ，所以陳榮源有積欠我240萬元，並不是陳亞妮有欠我錢
      。」等語（見本院卷第25頁）可知，被告承認原告並未積
      欠其借款債務，足認兩造間並無債權債務關係，系爭本票
      即無原因關係存在。是原告主張系爭本票無原因關係存在
      ，被告持有系爭本票之票據債權不存在，尚非無據，應堪
      憑信。
五、從而，原告訴請確認被告持有以原告名義簽發如附表所示之
    本票債權不存在，為有理由，應予准許。　　　
六、本件事證已臻明確，兩造其餘之攻擊防禦方法及所提證據，
    於判決結果不生影響，爰不一一論列，併此敘明。
七、本件係就民事訴訟法第427條第2項訴訟適用簡易程序所為被
    告敗訴之判決。並依職權確定訴訟費用額為6,500 元（第一
     審裁判費），應由被告負擔。 
中　　華　　民　　國　　111 　年　　 4　　月　　 8　　日
　　　　　　　　　士林簡易庭法  官  張明儀
以上正本係照原本作成。
如不服本判決，應於送達後20日內，向本院提出上訴狀，並表明
上訴理由（上訴理由應表明一、原判決所違背之法令及具體內容
。二、依訴訟資料可認為原判決有違背法令之具體事實。），如
於本判決宣示後送達前提起上訴者，應於判決送達後20日內補提
上訴理由書（須附繕本），如未於上訴後20日內補提合法上訴理
由書，法院得逕以裁定駁回上訴。
中　　華　　民　　國　　111 　年　　 4　　月　　 8　　日
                            書記官  劉彥婷
附表：
發票日 票面金額（新臺幣） 發票人 到期日 備註 108.12.4 600,000元 陳亞妮 109.12.30 免作拒絕證書